【裁判字號】    90,訴,436
【裁判日期】    901205
【裁判案由】    損害賠償
【裁判全文】
臺灣苗栗地方法院民事判決  九十年度訴字第四三六號
    原      告  峻楊營造有限公司
    法定代理人  丙○
    訴訟代理人  乙○○
    被      告  苗栗縣通霄鎮公所
    法定代理人  甲○○
    訴訟代理人  丁○○
右當事人間請求損害賠償事件，本判決如左：
    主      文
被告應給付原告新台幣陸萬元。
原告其餘之訴駁回。
訴訟費用由被告負擔二十分之一，餘由原告負擔。
    事      實
甲、原告方面：
一、聲明：求為判決被告應給付原告新台幣（下同）一百三十八萬九千五百元。
二、陳述：
    緣於民國九十年二月間，原告參加被告辦理「通霄鎮中二高通霄交流道排水工程
    」及「通霄鎮中二高隘口寮地區排水工程」之採購投標，詎於投標中遭被告違法
    取消資格，致喪失得標之機會，經向行政院公共工程委員會提出申訴，經該會審
    定認被告確已侵害原告權益，而被告亦已承認有未依法行政，致侵害原告權益情
    事，惟其竟表明無法回復原告於申訴中所提除去損害之救濟，茲因原告於投標前
    除向被告購買標單、圖說，更需為標案做實地踏勘、測量、估價等繁多準備事項
    與規劃工作，是項費用支出依機關委託技術服務廠商評選及計費辦法之工程技術
    服務建造費用百分之比法計算共計損失六十二萬九千五百五十元（即工程決標價
    00000000×4.5%= 629550），又原告因前開申訴案件，共計繳納六萬元之審議費
    用，再原告因處理前開異議、申訴過程中並衍生各項費用十萬元，另原告因遭被
    告違法取消資格致無法承包該二項工程，致營業規模滅縮，且為維繫員工生活及
    工作權益致無效益成本負擔增加，受害甚大，則被告自應賠償原告營業損失六十
    萬元，準此，原告因被告違法取消投標資格，致其權益受有極大損害，總計損失
    達一百三十八萬九千五百五十元，爰依政府採購法第八十五條第三項之規定，訴
    請被告給付一百三十八萬九千五百元。
三、證據：提出行政院公共工程委員會採購申訴審議判斷書一件、行政院公共工程委
    員會自行收納款項統一收據二件、行政院公共工程委員會函及苗栗縣通霄鎮公所
    函各三件為證。
乙、被告方面：
一、聲明：求為判決駁回原告之訴。
二、陳述：
    被告固不否認於辦理「通霄鎮中二高通霄交流道排水工程」及「通霄鎮中二高隘
    口寮地區排水工程」之採購投標案，於審查廠商資格時，認定原告公司資格不符
    ，於法未合，而此部分經原告提起申訴後，經行政院公共工程委員會認定被告原
    異議處理結果應予撤銷，惟原告請求之金額顯屬過高且不合理，茲詳述如下：
(一)關於原告依機關委託技術服務廠商評選及計費辦法之工程技術服務建造費用百分
    比法計算，訴請被告償付準備投標事項支出之費用六十二萬九千五百五十元云云
    。惟查，前開辦法第三條規定：「本辦法所稱技術服務，指建築師事務所、技師
    事務所、技術顧問機構及其他依法令得提供技性服務之自然人或法人所提供之規
    劃、設計、監造或管理等服務。」，被告辦理該二項工程已依前開辦法之規定，
    委託訴外人昌勝工程顧問股份有限公司辦理規劃、設計、監造等技術服務工作，
    而該工程採購之招標文件及設計亦已註明工程相關數據資料，另依行政院公共工
    程委員會九十年十一月十六日工程企字第九００四二八三六號函說明五亦詳述「
    廠商準備投標所為之規劃工作與機關委託技術服務廠商評選及計費辦法所稱之規
    劃工作（應包括契約執行之全部工作），其內容及程度顯有差異，不宜引用。」
    等語，則原告援依前開辦法規定，請求被告賠償六十二萬九千五百五十元，於法
    尚有未合。
(二)關於原告主張因前開申訴案件，共計繳納六萬元之審議費用，另衍生各項費用十
    萬元云云。按政府採購法第八十五條第三項規定異議及申訴所支出之費用，應以
    「必要性支出」為限，原告固檢具繳納六萬元審議費用之收據，惟其他費用支出
    均未提出證據以資證明，自不足採。
(三)關於原告另主張被告賠償營業損失六十萬元云云。惟查，原告請求被告賠償營業
    損失，顯與政府採購法第八十五條第三項之規定不符，另依行政院公共工程委員
    會九十年十一月十六日工程企字第九００四二八三六號函說明四亦指明「廠商於
    資格審查時因被招標機關判定資格不符致無法承攬工程之營業損失，並不包括在
    政府採購法第八十五條第三項所列必要費用之內。」，則原告訴請被告賠償其營
    業損失，亦屬於法無據。
三、證據：提出行政院公共工程委員會函一件為證。
    理      由
一、查原告主張其於九十年二月間，參加被告辦理「通霄鎮中二高通霄交流道排水工
    程」及「通霄鎮中二高隘口寮地區排水工程」之採購投標，詎於投標中遭被告違
    法取消資格，致喪失得標之機會，經向行政院公共工程委員會提出申訴，嗣經該
    會審定認被告確已侵害原告權益，而被告亦已承認有未依法行政，致侵害原告權
    益情事，惟其竟表明無法回復原告於申訴中所提除去損害救濟之事實，業據其提
    出行政院公共工程委員會採購申訴審議判斷書、行政院公共工程委員會自行收納
    款項統一收據、行政院公共工程委員會函及苗栗縣通霄鎮公所函等件為證，且為
    被告所不爭執，自堪信原告之前開主張為實在。
二、按審議判斷指明原採購行為違反法令者，廠商得向招標機關請求償付其準備投標
    、異議及申訴支出之必要費用，政府採購法第八十五條第三項定有明文。查被告
    於辦理前開「通霄鎮中二高通霄交流道排水工程」及「通霄鎮中二高隘口寮地區
    排水工程」之採購投標案時，確有違反法令情事，致原告喪失得標機會，並因而
    受有損害等情，已如前述，揆諸前開說明，被告自應就原告準備投標、異議及申
    訴所支出之必要費用負償付責任，茲就原告得請求之賠償項目及金額審酌如次：
(一)準備投標支出之必要費用部分：
    原告主張是項費用支出依機關委託技術服務廠商評選及計費辦法之工程技術服務
    建造費用百分之比法計算共計損失六十二萬九千五百五十元云云。惟按機關委託
    技術服務廠商評選及計費辦法係依政府採購法第二十二條第二項規定訂定，此觀
    機關委託技術服務廠商評選及計費辦法第一條之規定自明，又前開辦法第二條規
    定：「機關以公開客觀評選方式委託廠商提供技術服務，服務費用在公告金額以
    上者，其廠商評選與服務費用之計算方式，依本辦法之規定。」，再參照政府採
    購法第三條之規定：「政府機關、公立學校、公營事業（以下簡稱穖關）辦理採
    購，依本法之規定；本法未規定者，適用其他法律之規定。」足悉，機關委託技
    術服務廠商評選及計費辦法所適用之主體係指政府機關、公立學校及公營事業機
    關。經查，原告僅為一般民營之有限公司型態，尚非前開辦法適用之主體，且據
    行政院公共工程委員會函示表明：「廠商準備投標所為之規劃工作與機關委託技
    術服務廠商評選及計費辦法所稱之規劃工作（應包括契約執行之全部工作），其
    內容及程度顯有差異，不宜引用。」」等語，此有行政院公共工程委員會九十年
    十一月十六日工程企字第九００四二八三六號函在卷可按，則原告援引前開辦法
    之規定遽指其支出準備投標之必要費用共計六十二萬九千五百五十元云云，即有
    違誤。次按當事人主張有利於己之事實，就其事實有舉證之責任，民事訴訟法第
    二百七十七條前段定有明文。本件原告既主張其因系爭採購案件共計支出準備投
    標之費用六十二萬九千五百五十元云云，揆諸前開說明，則其自應就此有利於己
    之事實負舉證之責任。惟查，原告就此部分之主張，並未能舉證以實其說，復陳
    明並無其他證據可資證明等語（見本院九十年十一月二十二日言詞辯論筆錄），
    自難遽為有利於原告之認定，則其此部分之主張，尚非足採。
(二)異議及申訴支出之必要費用部分：
    原告主張因對前開採購案件提出異議及申訴，共計繳納六萬元之審議費用等語，
    業據其提出行政院公共工程委員會自行收納款項統一收據二件為證，經核前開六
    萬元之審議費用確屬原告對系爭採購案件提出異議及申訴所支出之必要費用，而
    被告就此亦不爭執，自堪信原告此部分之主張為實在。至原告另主張因對系爭採
    購案件異議及申訴另衍生各項費用十萬元云云，惟此已為被告所否認。經查，原
    告就此部分費用之支出，並未能提出任何證據以供審酌，復自陳並無其他證據可
    資證明等語（見同上言詞辯論筆錄），自難遽為有利於原告之認定，則其此部分
    之主張即非足採。
(三)營業損失部分：
    原告復另主張因前開採購案件，致其受有六十萬元之營業損失云云，惟此業為被
    告所否認。按審議判斷指明原採購行為違反法令者，廠商得向招標機關請求償付
    其準備投標、異議及申訴支出之必要費用，此為政府採購法第八十五條第三項所
    明定。依前開法條文義足悉，招標機關縱嗣經審議判斷認定原採購行為違反法令
    ，惟廠商得請求招標機關償付之範圍亦僅限於準備投標、異議及申訴支出之必要
    費用，估不論原告就其確受有六十萬元之營業損失乙節，並未能舉證以實其說，
    惟「營業損失」尚非屬前開法條所定廠商得向招標機關請求償付之範疇堪以認定
    ，此並有行政院公共工程委員會九十年十一月十六日工程企字第九００四二八三
    六號函示在卷可佐，則原告依政府採購法第八十五條第三項之規定，訴請被告償
    付六十萬元之營業損失云云，尚屬於法無據，無從准許。
三、從而，原告依政府採購法第八十五條第三項之規定，訴請被告償付六萬元，於法
    尚無不合，所訴應予准許，至逾此部分之請求，為無理由，應予駁回。
據上論結，原告之訴為一部有理由，一部無理由，依民事訴訟法第七十九條但書，判
決如主文。
中      華      民      國    九十      年     十二     月     廿五     日
                                  臺灣苗栗地方法院民事庭
~B法      官  高  敏  俐
右為正本係照原本作成。
如對本判決上訴，須於判決送達後廿日內向本院提出上訴狀。
~B法院書記官  陳  蕙  楠
中      華      民      國    九十      年     十二     月     廿五     日


司法院資訊處製作；財團法人民間司法改革基金會備份。
